【裁判字號】    90,易,3331
【裁判日期】    901214
【裁判案由】    妨害公務等
【裁判全文】
臺灣板橋地方法院刑事判決                          九十年度易字第三三三一號
    公  訴  人  臺灣板橋地方法院檢察署檢察官
    被      告  甲○○
    選任辯護人  吳忠勇  律師
右列被告因妨害公務案件，經提起公訴（九十年度偵字第一四二七二號），爰判決如
左：
    主  文
甲○○於公務員依法執行職務時，當場侮辱，處有期徒刑伍月，如易科罰金以參佰元
折算壹日，緩刑肆年。
    事  實
甲○○於民國（下同）九十年八月二十七日凌晨三時三十五分許，將總鑌公司所有，
車號Ｚ三－六二八九號之自小客車，逆向停放在台北縣三重市○○街三六巷之公共場
所紅線區，員警乙○○、丙○○見狀即上前盤查，發現甲○○滿身酒氣，坐於駕駛座
上，引擎及車頭燈處發動、點亮狀態，右座並搭載乘客黃宗仁，故懷疑甲○○酒醉駕
車，即要求其出示駕照、行照以查核身分，並依道路交通管理處罰條例第五十六條第
六款之規定，舉發其違規停車之行為，因甲○○未能出示駕照，員警即口頭請甲○○
回派出所以便查證身分之際，甲○○因情緒激動，心生不滿，當場以三字經辱罵依法
執行職務之員警乙○○、丙○○，經偵查起訴。
    理  由
一、被告甲○○坦承其於上開時地，以三字經辱罵警員之事實。選任辯護人為被告辯
    護稱：被告只是交通違規，警員沒有權利將被告帶回警局，當時被告已出示行照
    ，足以證明被告之身分，所以警員並非依法執行職務，即不構成侮辱公務員罪云
    云。惟查：證人丙○○證述：我們當時在巡邏，看到被告開了一部賓士的車，前
    座還有坐一個人，大燈是亮著，被告坐在駕駛座，引擎發動中，逆向停放，我們
    發現他還有喝酒，就下來向他要證件，他一直說他沒有違法，後來他下車把行照
    給我們，但沒有駕照，我們就向他說依法要向他查對身分，因為大燈亮著，引擎
    發動中，而且他又坐在前座，我們懷疑他酒後駕車，所以要他與我們回警察局，
    被告一直揮手要趕我們走，接著就開口罵我們，我確定他沒有交付駕照給我們，
    只有給行照等語；又證人黃宗仁證稱：當天我與被告一起喝酒，在三重市一家酒
    店喝了三個小時的酒，後來有一位酒店少爺開車送我們回家，我們二人都坐在後
    座，到了我家巷口，那位少爺就離開了，我還是坐在後座，被告就坐到前座準備
    自己開車，我叫他不要開車。我說要打電話給我妹妹來接他，但沒有打通，她的
    行動電話沒有開，所以我們就坐在車上聊天。警察來盤查，向被告要行照及駕照
    ，看完，只有把行照還給被告，駕照沒有還，並且要帶被告回警局，於是起了爭
    執，被告就罵警察（辯護人詰問證人：被告不願意與警察回警局時，警察有無對
    被告任何言語或行動？）我不太記得了等語，又被告於警局所為酒測，酒精濃度
    高達零點八四ＭＧ／Ｌ，有酒精濃度測試單在卷可稽，證人黃宗仁並證述其二人
    喝了三個小時的酒，並由酒店少爺載至家中巷口乙節，足認證人黃宗仁及被告當
    時均已有相當醉意，是就被告就有無出示駕照乙節，應以證人丙○○所證述情節
    較為可採。警方因見被告違規停車之事實，及其坐於駕駛座之客觀狀態，懷疑其
    酒醉駕車，並依道路交通管理處罰條例之規定，依法查核其身分並予以舉發，係
    屬依法執行職務之行為，應無疑義，於被告未能出示證件之狀況下，警方固無法
    律明文之依據，足以強制被告之人身自由，將被告帶回警局，然依證人黃宗仁之
    證述，警方當時亦未施以任何強制行為，僅以言語勸說被告回警局查對身分，該
    勸說行為，與辯護人所稱之「非法執行職務」，亦屬有間，是被告當場以三字經
    辱罵之，仍屬侮辱依法執行勤務之公務員之行為，應堪認定。
二、被告係犯刑法第一百四十條第一項之妨害公務罪。公訴人雖認被告辱罵員警三字
    經之行為，另行觸犯同法第三百零九條第一項之公然侮辱罪，然被告客觀上僅有
    一辱罵行為，於當場辱罵之對象為依法執行職務之公務員時，應以刑法第一百四
    十條第一項為特別規定，毋庸另論三百零九條之公然侮辱罪，附此敘明。爰審酌
    被告因酒後情緒激動而出言辱罵執行勤務員警之犯罪動機、犯罪時所受之刺激及
    其品性、身為公司負責人、高工畢業，生活狀況、智識程度均良好卻不知謹慎，
    及犯罪後以表歉意，並坦承犯行，態度良好等一切情狀，量處如主文所示之刑，
    並諭知易科罰金之折算標準。另審酌員警丙○○當庭表示願意原諒被告，被告亦
    表現悔悟之意，其前未曾受有期徒刑以上刑之宣告，因一時失慮，偶罹刑典，諒
    經此刑之宣告後，應知警惕而無再犯之虞，本院因認暫不執行其刑為當，予以宣
    告緩刑四年，用啟自新。
據上論斷，應依刑事訴訟法第二百九十九條第一項前段，刑法第一百四十條第一項、
第四十一條第一項前段、第七十四條第一款，罰金罰鍰提高標準條例第一條前段、第
二條，判決如主文。
中      華      民      國    九十      年     十二     月     十四     日
                                          法  官    蕭  一  弘
右正本證明與原本無異。
如不服本判決，應於判決送達後十日內，向本院提出上訴狀。
              書記官    郭  玉  芬
中      華      民      國    九十      年     十二     月    二十七    日
附錄法條
刑法第一百四十條
於公務員依法執行職務時當場侮辱或對於其依法執行之職務公然侮辱者，處六月以下
有期徒刑、拘役或一百元以下罰金。
對於公署公然侮辱者亦同。


司法院資訊處製作；財團法人民間司法改革基金會備份。
